【裁判字號】    90,交上訴,112
【裁判日期】    900828
【裁判案由】    公共危險等
【裁判全文】
臺灣高等法院刑事判決                            九十年度交上訴字第一一二號
    上  訴  人
    即  被  告  乙○○
右上訴人因公共危險等案件，不服臺灣板橋地方法院八十九年度交訴字第一四○號，
中華民國九十年五月二十三日第一審判決（起訴案號：臺灣板橋地方法院檢察署八十
九年度偵字第一六二六八號）提起上訴，本院判決如左：
    主  文
原判決關於駕駛動力交通工具肇事，致人受傷而逃逸及定執行刑部分均撤銷。
乙○○被訴關於駕駛動力交通工具肇事，致人受傷而逃逸部分無罪。
其餘上訴駁回。
    事  實
一、乙○○無自用小客車之駕駛執照，於民國（下同）八十九年六月十一日凌晨，駕
    駛車牌ＤＸ—三九四七號自用小客車，沿臺北縣板橋市○○路往樹林方向行駛，
    於當日凌晨四時四十六分許，途經四川路二段與環河路之交岔路口時，理應注意
    該處時速限制為四十公里，不得超速行駛，因雨致視線不清時，尤應減速慢行，
    且應留心車前狀況，隨時採取必要之安全措施，而當時有照明設備，路面無缺陷
    及障礙物、視距良好，並無不能注意之情事，竟疏於注意，於當時因雨視線欠佳
    之情形下，非但未減速慢行，竟貿然以五十五公里之時速超速行駛，復未注意車
    前狀況，致見及因精神異常而蹲在內側快車道上之丙○○時，因車速過快，反應
    不及，所駕駛之上開汽車車頭撞擊丙○○，丙○○因而胸腹部鈍挫傷合併大量內
    出血及休克、右側肋骨多處骨折合併右側血胸、肝、脾、右腎臟破裂傷，右腎上
    腺動脈及下腹腔靜脈損傷、後腹腔挫傷瘀血，經送醫救治後，因多處腹內臟器撕
    裂傷及大量內出血須摘除右肝葉、右腎、脾臟，致身體健康受有重大不治之重傷
    害，乙○○肇事後即以電話撥打「一一０」告知警方上開事故，惟因恐遭發現其
    為肇事司機，乃將汽車駛至對向車道，警方據報至現場時，乙○○亦未坦承駕車
    肇事嗣因路人記下車號警方始循線查知上情。
二、案經檢察官依職權指定告訴人即丙○○之母甲○○訴由臺北縣警察局板橋分局報
    請臺灣板橋地方法院檢察署檢察官偵查起訴。
    理  由
壹、上訴駁回部分：
一、右揭犯罪事實，訊據上訴人即被告乙○○迭於警訊及偵審中均坦承於上開時、地
    駕車肇事，撞傷被害人丙○○等情（見偵卷第三頁背面、第四頁正面、第三一頁
    背面、第三二頁正面、原審卷第一八頁、第二○頁、第二七頁、第九三頁、本院
    卷第二一頁），核與證人即目睹肇事經過之許德志於警訊及原審所證本案案發當
    時其適駕車行經該交岔路口，見一白色自小客車由臺北縣土城市往樹林方向行駛
    內側車道即將撞及一蹲於路中之男子時，其曾以遠光燈警示該車駕駛人，然該車
    仍未減速，旋即聽聞一聲巨響，該車已撞及該男子等語（見偵查卷第七頁背面、
    第八頁正面、原審卷第十九頁）；證人即據報至現場處理之警員郭丁吉於原審證
    稱被告於警局坦承開車撞及被害人等語均相符（原審卷第二○頁），並有道路交
    通事故調查報告表一份、現場及車損照片九張可按（見偵卷第一九、二○頁、原
    審卷第二三、二四頁）；而被害人因而胸腹部鈍挫傷合併大量內出血及休克、右
    側肋骨多處骨折合併右側血胸，肝、脾、右腎臟破裂傷，右腎上腺動脈及下腹腔
    靜脈損傷、後腹腔挫傷瘀血，經送醫急救後，因多處腹內臟器撕裂傷及大量內出
    血，為控制出血，其右肝葉、右腎、脾臟均已摘除等情，亦有亞東紀念醫院八十
    九年六月十四日、八十九年八月二十日診斷證明書、該院九十年一月十五日九○
    亞歷六四—一字第○○五三號函及被害人受傷之照片六張可憑（見偵卷第一三、
    一五至一七頁、第二八頁、原審卷第六六、八七頁），雖該第○○五三號函稱被
    害人經摘除右肝葉、右腎、脾臟等器官後代償恢復狀況良好等語，然肝臟為新陳
    代謝、解毒器官，腎臟為排泄尿毒器官，脾臟則為免疫器官，亦有上開函文足憑
    ，均為人體之重要器官，而被害人因本件車禍為挽救性命須切除上開臟器，對人
    之身體自屬達於重大且不治之傷害，核與刑法第十條第四項第六款所稱重傷之規
    定相符（最高法院七十六年台上字第二九六七號判決意旨參照）。
二、按行車速度，在市區道路時速不得超過四○公里；因雨致視線不清時，應減速慢
    行，作隨時停車之準備；又汽車行駛時，駕駛人應注意車前狀況，並隨時採取必
    要之安全措施，本案行為時道路交通安全規則第九十三條第一項第一、四款、第
    九十四條第三項分別定有明文，且為一般駕駛人所明知。被告於右揭時地駕車，
    自應恪遵該規定，且本案案發當時肇事路段有照明設備、路面無缺陷及障礙物、
    視距良好，並無不能注意之情事，竟疏於注意，於當時因雨視線不佳之情形下，
非但未減速慢行，甚且貿然以五十五之時速超速行駛，且復未注意車前狀況，致
    見及蹲在內側快車道上之被害人時，因車速過快，煞避不及而肇事，是本件車禍
    之發生，被告有過失甚明。又按行人應在劃設之人行道行走，在未劃設人行道之
    道路，應靠邊行走，並不得在道路上任意奔跑、追逐、嬉戲或坐、臥、蹲、立，
    阻礙交通，道路交通安全規則第一百三十三條亦有明文，被害人擅自闖入快車道
    而為被告所撞傷，被害人顯亦有過失。被害人雖與有過失，惟其過失與被告之過
    失併同而為本件車禍之肇事原因，仍無解於被告過失傷害之責。是被告過失之咎
    ，委無可辭，且其過失與被害人受傷間有因果關係，被告過失傷害及致重傷之犯
    行洵堪認定。
三、查被害人因本件車禍送醫救治後，因多處腹內臟器撕裂傷及大量內出血致右肝葉
    、右腎、脾臟均摘除，是被害人身體所受傷害自屬重傷害，且被害人受有重傷之
    結果，在客觀上非被告所不能預見，是核被告所為，係犯刑法第二百八十四條第
    一項後段之過失致重傷罪。公訴意旨論以同法第二百八十四條第一項前段之過失
    傷害罪，尚有未洽，此部分法條應予變更。被告為汽車駕駛人，無駕駛執照駕車
    ，因而致人受傷，且應負過失致重傷之刑事責任，爰依道路交通管理處罰條例第
    八十六條第一項之規定加重其刑。
四、原審以被告所犯因過失傷害人致重傷罪，事證明確，爰引刑法第二百八十四條第
    一項後段、道路交通管理處罰條例第八十六條第一項、罰金罰鍰提高標準條例第
    一條前段，並審酌被告之品行、智識程度、所生危害及犯罪後已坦承大部之犯行
    ，態度尚佳，惟未與告訴人達成民事和解賠償其損害，且本案之發生被害人亦有
    重大過失等一切情狀，就被告所犯過失致重傷部分，量處被告有期徒刑五月，認
    事用法並無不合，量刑亦尚妥適。被告上訴，仍執陳詞指摘原判決此部分不當，
    為無理由，應予駁回。
貳、撤銷原判決部分：
一、公訴意旨略以：被告於前揭時地駕車肇事，撞傷被害人後竟逃逸離去，因認被告
    涉有刑法第一百八十五條之四之肇事逃逸罪嫌。
二、按犯罪事實應依證據，無證據不得推定其犯罪事實，不能證明被告犯罪者，應諭
    知無罪之判決，刑事訴訟法第一百五十四條、第三百零一條第一項分別定有明文
    。又認定犯罪事實所憑之證據，雖不以直接證據為限，間接證據亦包括在內，然
    無論直接證據或間接證據，其為訴訟上之證明，須於通常一般之人均不致有所懷
  疑，而得確信其為真實之程度者，始得據為有罪之認定，倘其證明尚未達到此一
    程度，而有合理之懷疑存在而無從使事實審法院得有罪之確信時，即應由法院為
    諭知被告無罪之判決（最高法院七十六年台上字第四九八六號判例參照）。次按
    刑法第一百八十五條之四肇事逃逸罪之立法意旨，係為維護交通安全，加強救護
    ，減少被害人之死傷，促使駕駛人於肇事後，能對被害人即時救護，特增設本條
    處罰規定，是該規定主要在處罰肇事後未於現場即時救護被害人而逃逸之遺棄行
    為，苟駕駛人於肇事後已報警，且停留於現場未離去，縱其未於警員至現場時，
    向警員自承係肇事之人，亦不得以肇事逃逸罪責相繩。
三、本案公訴人認被告另涉肇事逃逸罪嫌，無非以證人許德志證稱案發後被告逃逸等
    語為其論據。訊據被告堅詞否認有何肇事逃逸之犯行，辯稱其撞擊被害人後迅將
    車停靠路旁，先以第0000000000號行動電話撥打「一一○」報案後，
    即將汽車駛至對向車道，警員至現場處理時，其固因害怕不敢承認係肇事之人，
    然其並未逃逸，迄救護車將被害人送醫急救後，始離開現場等語。查被告於警員
    據報前往處理時未向警員承認肇事一節，固據證人即警員郭丁吉於原審證述無訛
    ，且原審向台北縣警察局調閱案發當日凌晨三時至六時「一一○」報案紀錄單結
    果，僅有目擊證人許德志於當日凌晨四時四十六分許，以其所有之第00000
    00000號行動電話報案之紀錄，有該局勤務指揮中心受理各類案件紀錄單一
    紙在卷可稽（見原審卷第五八頁），另原審向台北縣政府消防局函調案發當日凌
    晨四時至六時「一一九」之報案紀錄結果，亦無本案之報案紀錄，有該局九十年
    三月十三日九十北消指字第○二四六八號函暨案件條件查詢輸出表可按（見原審
    卷第一○五、一○六頁），惟被告迭於警訊及偵查中陳稱其撞傷被害人後確曾撥
    打二通電話報警並呼叫救護車等語（見偵查卷第三頁背面、第三一頁背面），嗣
    於原審時復陳明其係以第0000000000號行動電話報警等語（見原審卷
    第四一、七七頁），而原審據其供述向台北縣警察局調閱案發當日凌晨三時至六
    時「一一○」受理電話報案分析表結果，該局當日凌晨四時四十五分及四十九分
    確有第0000000000號行動電話二次向警方報案之紀錄，有該局受理電
    話報案分析表可憑（見原審卷第六四頁）；又證人即被告友人林燕萍於本院證稱
    八十九年六月十一日其與三位友人至板橋市之ＫＴＶ唱歌、飲酒，結束後其委請
    被告駕車前來載送彼等返家，當日其坐在駕駛座旁，約凌晨四、五時許，途經四
    川路與環河路口時，見有人蹲在道路中央時，已煞避不及而撞及該人，經下車查
    看，發現被害人躺在車子左前輪處，被告隨即將該車倒退，並打電話，斯時其正
    立於被告身旁，親聞被告於電話中告知對方事故地點，應係呼叫救護車，嗣警察
    、救護車確陸續前來等語（見本院卷第三四、三五頁）；另證人即林燕萍友人江
    秀馨亦稱八十九年六月十日晚上，其與林燕萍及另二位友人至板橋唱歌，慶祝其
    翌日之畢業典禮，因當晚曾飲酒，且彼等均為女子，林燕萍乃聯絡友人即被告至
    板橋市附載彼等回家，當日林燕萍坐駕駛座旁，其與另二位友人則坐在後座，發
    生車禍時，僅被告與林燕萍下車查看，其留於車內確見被告曾打電話，然未聞及
    被告談話之內容，嗣據告知被告已打電話報警，當天警方與救護車前來後，彼等
    始離現場等語（見本院第四七、四八頁），證人林燕萍與被告雖係舊識，惟證人
    江秀馨與被告素昧平生，業據彼等陳明，衡情彼等當無甘冒偽證罪責而故意迴護
    被告之可能，彼等上開證言尚堪採信，足徵被告所辯肇事後其確曾報警且未離開
    現場等語非虛。至證人許德志於警訊中，就警員所詢「你於何時地目擊肇事逃逸
    ？」一節，雖答稱「於八十九年六月十一日四時五十分許，在板橋市○○○○○
    路口目擊肇事逃逸」云云，惟其同時亦陳明其目擊被害人受撞時，因其車上另有
    乘客，且其車行方向與事故現場方向相反，故並未下車，僅以電話報警處理等語
    （見偵查卷第七頁背面、第八頁正面），嗣於原審亦自承案發當天其駕駛計程車
    ，於被害人受撞前，其曾回頭見係一白色小客車，然該司機肇事後至何處，其並
    不確定等語（原審卷第一九頁），堪認證人許德志雖親睹本案車禍之發生，並以
    電話向警方報案，惟時其仍繼續駕車往反方向前進，並未停車查看，則其就本案
    車禍現場情形自不得而知，且其亦自承不知肇事者於事故後之動向，是其警訊中
    所稱於上開時地目擊肇事逃逸等語，尚不得據以為認定被告確有肇事逃逸犯行之
    證據。本案被告於警員至現場處理時，雖因未出面向警員自承肇事，而無從依自
    首之規定減輕其刑，惟究不得以被告未自首即認其肇事逃逸，茲被告於肇事後既
    已報警，並於現場停留至警方及救護車前來始離去，揆諸前揭說明，自與刑法第
    一百八十五條之四肇事逃逸行為有間。此外，本院復查無其他確切之證據足以證
    明被告有何肇事逃逸之犯行，被告此部分犯罪即屬不能證明。原審未詳予調查，
    就該部分予以論罪科刑，即有未合。被告上訴指摘原判決此部分不當，即非無據
    ，自應由本院將原判決此部分撤銷，諭知被告此部分無罪。
據上論斷，應依刑事訴訟法第三百六十九條第一項前段、第三百六十四條、第三百六
十八條，第三百零一條第一項，判決如主文。
本案經檢察官張秋雲到庭執行職務。
中      華      民      國    九十      年      八      月    二十八    日
                              臺灣高等法院交通法庭
                                  審判長法  官  許  增  男
                                        法  官  黃  鴻  昌
                                        法  官  蔡  彩  貞
右正本證明與原本無異。
如不服本判決應於收受送達後十日內向本院提出上訴書狀，其未敘述上訴之理由者並
得於提起上訴後十日內向本院補提理由書（均須按他造當事人之人數附繕本）。
                                        書記官  張  淑  芬
中      華      民      國    九十    年     八     月      三十      日
附錄本判決論罪科刑法條：
刑法第二百八十四條第一項後段：
因過失傷害人者，處六月以下有期徒刑、拘役或五百元以下罰金。致重傷者，處一年
以下有期徒刑、拘役或五百元下罰金。


司法院資訊處製作；財團法人民間司法改革基金會備份。
